臺灣新北地方法院刑事判決　　　　　 109年度簡上字第1035號
上　訴　人
即　被　告　朱天送



上列上訴人即被告因傷害案件，不服本院中華民國109 年11月11
日109 年度簡字第5391號第一審刑事簡易判決（聲請簡易判決處
刑案號：109 年度偵字第9340號），提起上訴，本院管轄之第二
審合議庭認應適用通常程序自為第一審判決如下：
    主    文
原判決撤銷。
朱天送無罪。
    理    由
一、公訴意旨略以：被告朱天送（其於民國108 年11月14日涉犯
    恐嚇之部分，另經檢察官為不起訴處分）因不滿其配偶與告
    訴人蔡竣羽（涉犯教唆傷害之部分，另為經檢察官為不起訴
    處分）有訴訟糾紛，其於108 年11月29日15時20分許，前往
    告訴人蔡竣羽任職於址設新北市○○區○○路00號之東森房
    屋股份有限公司（下稱東森房屋公司）找告訴人蔡竣羽理論
    ，並基於傷害之犯意，徒手毆打告訴人蔡竣羽，致告訴人蔡
    竣羽受有右手肘扭傷、右手抓傷3 公分、右胸挫傷等傷害。
    因認被告涉犯刑法第277 條第1 項傷害罪嫌等語。
二、按犯罪事實應依證據認定之，無證據不得認定犯罪事實，又
    不能證明被告犯罪者，應諭知無罪之判決，刑事訴訟法第15
    4 條第2 項、第301 條第1 項分別定有明文。又檢察官就被
    告犯罪事實，應負舉證責任，並指出證明之方法，刑事訴訟
    法第161 條第1 項定有明文。因此，檢察官對於起訴之犯罪
    事實，應負提出證據及說服之實質舉證責任。倘其所提出之
    證據，不足為被告有罪之積極證明，或其闡明之證明方法，
    無從說服法官以形成被告有罪之心證，基於無罪推定之原則
    ，自應為被告無罪判決之諭知（參考最高法院92年台上字第
    128 號判例意旨）。再按被害人之為證人，與通常一般第三
    人之為證人不侔。被害人就被害經過所為之陳述，其目的在
    於使被告受刑事訴追處罰，與被告處於絕對相反之立場，其
    陳述或不免渲染、誇大。是被害人縱立於證人地位具結而為
    指證、陳述，其供述證據之證明力仍較與被告無利害關係之
    一般證人之陳述為薄弱。從而，被害人就被害經過之陳述，
    除須無瑕疵可指，且須就其他方面調查又與事實相符，亦即
    仍應調查其他補強證據以擔保其指證、陳述確有相當之真實
    性，而為通常一般人均不致有所懷疑者，始得採為論罪科刑
    之依據，非謂被害人已踐行人證之調查程序，即得恝置其他
    補強證據不論，逕以其指證、陳述作為有罪判決之唯一證據
    （參照最高法院95年度台上字第6017號判決意旨）。
三、公訴人認被告涉犯上揭罪嫌，無非係以被告之供述、告訴人
    於警詢、偵查中之指訴、證人即東森房屋中和景安加盟店店
    長蘇定祐、職員莊裕權、陳柏源於警詢之證述、東森房屋公
    司店內之監視錄影擷錄畫面及光碟、衛生福利部雙和醫院於
    108 年11月29日出具之診斷證明書等件，為其論據。
四、訊據被告堅詞否認有何上開傷害犯行，辯稱：依照現場錄影
    畫面，伊只是用右手去阻止他，伊沒有毆打告訴人，伊只是
    因為以前教書，習慣動作點孩子，伊右手指著告訴人左手口
    袋，伊講了6 次「你在錄影喔」，後面他拿著手機一直拍伊
    ，所以伊是為了阻止他這個動作而已，沒有毆打他，伊已經
    被勸出去了，為什麼要拍伊，伊從來沒有摸到被告右手，結
    果被告的傷勢都在右手邊，告訴人的傷跟其於警詢、偵查中
    陳述不符，伊是被陷害的等語。經查：
  ㈠證人即告訴人固於警詢時證稱：108 年11月29日下午3 時30
    分許，伊在新北市○○區○○路00號之公司上班時，公司同
    事說有個男子在伊機車旁邊鬼鬼祟祟一直徘徊也不走，又對
    伊的機車拍照，所以伊就下去看，伊就看到被告，伊問他要
    幹嘛，他說他一直以來都有在跟蹤伊，講到後來就咆哮，就
    揍伊右胸一拳，然後伊跑回店裡，他就追進來，同事就先把
    他架開，然後他又繼續跑回店裡繼續咆哮，並說不會讓伊好
    過，要懲罰伊，他說他會一直跟蹤伊，伊很害怕，之後他就
    靠近伊，給伊右胸一拳，扭傷伊的右手和抓傷伊的右手背，
    手機也被用壞等語（見109 年度偵字第9340號偵查卷第6 頁
    反面），再於偵查中證稱：當天伊在景安路34號的公司，伊
    同事跟伊說有一個男子在伊車子旁邊鬼鬼祟祟一直拍照，請
    伊下去看一下，伊就看到被告在伊車子旁邊，他看到伊就說
    不會讓伊好過，一直有在跟蹤伊，伊很害怕，他就突然揍伊
    右胸一拳，他就追進伊的店裡，店裡的人就看到他說裡面是
    營業場所不可以進入，他就在辦公室大聲咆哮，叫伊要承擔
    ，被告打伊的右胸，還有扭傷伊的右手肘，伊的右手也有被
    拉到，當天被告打伊的右胸兩次等語（見同上偵查卷第30頁
    ），再於本院審理中證稱：當天伊在公司上班，同事跟伊說
    「小蔡，有人在你車子旁邊拍照」等語，伊就去店外看一下
    ，就看到被告在伊旁邊鬼鬼祟祟拍照，被告說這件事情要處
    理，要懲罰伊，就揍伊右胸一拳，伊就衝回店裡，被告就緊
    跟著伊，伊躲到店裡最裡面，被告揍伊第二拳右胸，被告先
    扭伊的右手肘，再揍伊的右胸，都是在伊店長位置那邊發生
    的，伊的右胸總共被揍2 次，伊受的傷還有右手被抓傷，那
    時伊很緊張，不知道是在店外還是店內，就是有這個傷，診
    斷證明書上的傷都是被告造成的，伊記得伊在外面被打一次
    ，裡面被打一次，裡面是再進來又打伊一次，伊記得被告有
    再進來一次，但伊忘記伊被打是否是他再進來那次，被告是
    第一次進來就打伊右胸一拳，然後弄伊的右手肘，還是他被
    勸出去之後，再進來第二次打伊，伊不確定，伊沒有開始弄
    伊的手機，把伊的手機放在左側胸前口袋等語（見本院109
    年度簡上字第1035號卷第267 頁至第273 頁），並有告訴人
    提出上揭診斷證明書、受傷照片6 張為證（見同上偵查卷第
    11頁、第14頁至第15頁）。
  ㈡又證人蘇定裕、莊裕權、陳柏源固於警詢中均證稱被告衝進
    上址店內攻擊告訴人等情在卷（見同上偵查卷第44頁至第46
    頁），然未能詳細證稱被告攻擊告訴人之部位、被告如何出
    手攻擊告訴人等情節，況證人莊裕權於本院審理中證稱：伊
    是坐在辦公室最後面，那時告訴人已經跑到伊的位置，被告
    進來就往告訴人方向跑，被告有用雙手去推告訴人胸部的位
    置，伊印象中告訴人手有起來隔，伊等看到就把被告拉開，
    被告、告訴人雙手隔來隔去，這樣持續3 、5 秒，被告就被
    伊等拉開，被告一直要衝過去，就被伊等架開，被告進來兩
    次，第一次是伊請他出去，第二次是陳柏源把他請出去，第
    二次就是發生這個拉扯的狀況，只是誰先動手伊沒有看到，
    陳柏源在場時應該是被告第二次進來的時候等語（見同上本
    院卷第224 頁至第227 頁、第260 頁），證人蘇定祐於本院
    審理中證稱：當時被告有要追打告訴人，因為告訴人也在跑
    動，應該是打到告訴人背部、上半部，伊不清楚那個部分，
    伊在現場，可是被告追進來時，伊在桌上看資料，沒有看到
    他實際上打到哪裡，被告有揮拳動作，但有無打到伊沒有注
    意，告訴人就躲到店長莊裕權的後面，莊裕權已經站起來，
    告訴人躲在莊裕權後面，莊裕權跟被告面對面，告訴人跟被
    告中間隔了一個店長莊裕權，被告還一直想要打告訴人，但
    是伊等一直把中間隔開，被告後來還要衝上去打人，沒有打
    到，伊等中間隔開了，告訴人衝到店長莊裕權的位置後面，
    那時莊裕權已經站起來了，伊等也站起來了，目的是把人隔
    開、拉開，被告是衝去莊裕權的辦公桌要繼續打告訴人，剛
    好被莊裕權隔開，所以就沒有打到告訴人。第一次被告追告
    訴人進來時，因為兩人中間有一個距離，告訴人先跑到伊的
    位置，伊趕快起來，趕快架開，被告想要去打告訴人，中間
    就有一堆人把他隔開，把兩人拉開，被告離開後，伊沒有聽
    到告訴人說他哪邊痛或哪邊被打等語（見同上本院卷第230
    頁至第243 頁），證人陳柏源於本院審理中證稱：當時伊在
    2 樓辦公室拿到資料之後就下來，看到被告、告訴人在店長
    莊裕權旁邊，被告、告訴人是站著，伊有看到被告揮拳，但
    揮到告訴人那個部分伊不知道，他們身體有碰在一起，但碰
    觸到哪個部位伊不知道，伊有把被告拉開，就把他送到門外
    等語明確（見同上本院卷第255 頁至第257 頁），依證人莊
    裕權、蘇定祐均於本院審理中證稱莊裕權有將被告、告訴人
    隔開，則告訴人是否確有遭到被告出拳毆打一節，已非無疑
    ，且證人莊裕權、蘇定祐、陳柏源於本院審理中均未證稱被
    告對告訴人右胸毆打一拳、扭傷告訴人之右手肘、拉扯告訴
    人右手等情，與告訴人上揭證述之情節迥異，自難執為告訴
    人上揭指訴之補強證據，亦無從遽為不利被告之認定。
  ㈢再經本院當庭勘驗檔名為「131994.t」之檔案，內容係案發
    現場位於新北市○○區○○路00號東森房屋中和景安加盟店
    之監視器錄影畫面，勘驗結果如下：⒈【監視器畫面顯示時
    間2019/11/29 15 ：26：16】（以下僅記載時、分、秒）畫
    面為案發現場即東森房屋中和景安加盟店內，告訴人右手拿
    手機奔跑進入該店內後方，頭戴安全帽、左手拿手機之被告
    跟隨其後跑進該店（如附件編號1 所示），坐在畫面右方之
    蘇定祐站起先以右手拉住被告之右手，接著雙手均拉住被告
    之右手，坐在畫面左方之莊裕權也站起以左手觸碰被告之背
    後，坐在畫面右方之黃冠霖也站起上前以雙手觸碰被告的兩
    側手臂（如附件編號2 至5 所示），接著被告面向莊裕權及
    黃冠霖之間。【15：26：31】告訴人將手機放進左側胸前口
    袋，黃冠霖和被告對話，其以右手觸碰被告右手並以左手指
    引方向請被告走出店內，被告與黃冠霖一起往店外方向走，
    莊裕權對被告說話並揮動右手（如附件編號6 、7 所示），
    【15：26：40】被告消失於畫面，莊裕權走向該店門口後消
    失於畫面。【15：27：27：09】陳柏源自該店後方的門走入
    店內出現於畫面。【15：27：17】莊裕權走回店內。⒉【監
    視器畫面顯示時間15：27：22】被告再度走進店內，並以手
    指比向告訴人並走向告訴人，莊裕權站在被告與告訴人之間
    與被告說話，莊裕權及告訴人說話時均曾以手指向店外，陳
    柏源站在莊裕權及被告旁邊（如附件編號8 、9 所示）。【
    15：28：18】被告走向告訴人，以雙手拉住告訴人左胸前口
    袋，告訴人雙手抓住被告的手，兩人拉扯，陳柏源上前以右
    手勾住被告脖子後欲將被告拉離開告訴人，蘇定祐、莊裕權
    及自畫面左方座位跑出之戊男亦上前勸阻拉扯（如附件編號
    10、11所示），陳柏源持續勾住被告脖子將其往畫面右方拉
    ，【15：28：23】眾人將被告拉離開告訴人，告訴人此時手
    拿著手機，戊男向上推開被告的手後，又上前對被告有推擠
    的動作，蘇定祐、莊裕權及黃冠霖上前勸阻，將戊男拉離被
    告，莊裕權及黃冠霖勸說戊男，並阻擋其與被告接觸，被告
    邊與戊男對話邊被陳柏源帶離店內（如附件編號12至14所示
    ），【15：28：34】被告消失於畫面。黃冠霖上前與戊男說
    話，告訴人拿著手機往店外方向走後消失於畫面，此有本院
    勘驗筆錄暨擷取畫面14張在卷可參（見同上本院卷第275 頁
    至第276 頁、第297 頁至第301 頁），是觀之上揭監視器畫
    面，被告進入店內迄遭帶離之期間內，除有與告訴人發生拉
    扯之外，均未見被告有何告訴人所稱對告訴人右胸毆打一拳
    之情形，而被告出手與告訴人拉扯之原因，係因告訴人將手
    機放進左側胸前口袋，可見被告上開供述其係為阻止告訴人
    對其錄音、錄影等情，非無所憑，尚難以此逕認被告主觀上
    有傷害告訴人之犯意。
  ㈣至告訴人固提出上揭診斷證明書、受傷照片等為證（見同上
    偵查卷第11頁、第14頁至第15頁），以該診斷證明書上記載
    告訴人受有右手肘扭傷、右手抓傷3 公分、右胸挫傷等傷害
    之部位，然告訴人提出之受傷照片亦有左下腹之抓傷痕（見
    同上偵查卷第15頁上方照片），此與上揭診斷證明書所載之
    傷勢已有不符，而告訴人掀開衣服所拍攝照片，亦難以辨認
    該身體部位確為右胸（見同上偵查卷第15頁下方照片），且
    依證人莊裕權、蘇定祐、陳柏源上揭證稱，其等均有將被告
    、告訴人隔開，且被告欲伸手阻止告訴人錄影時，亦有與告
    訴人發生拉扯等情，俱經本院認定如前，則告訴人所受右手
    肘扭傷、右手抓傷等傷害，是否即為被告出手所傷，容非可
    疑，準此，該診斷證明書即難作為補強告訴人指證可信之憑
    據。
  ㈤依前揭卷附勘驗筆錄與擷圖可知，【15：26：31】告訴人將
    手機放進左側胸前口袋，…【15：28：18】被告走向告訴人
    ，以雙手拉住告訴人「左胸前」口袋，告訴人雙手抓住被告
    的手…（見本院卷第276 頁、第298 頁至第300 頁），顯見
    被告是以雙手拉住告訴人放手機之「左胸前」口袋，則告訴
    人如因被告之行為有受傷，其受傷部位應是「左胸」始符前
    開監視錄影畫面所顯示之內容，惟觀諸告訴人所提出之卷附
    診斷證明書（見偵查卷第11頁），告訴人受傷部位是「右手
    肘扭傷、右手抓傷3 公分、右胸挫傷」，其左胸並無受傷之
    記載，且經本院勘驗前開監視錄影畫面，亦無被告攻擊告訴
    人之「右手肘」、「右手」與「右胸」之畫面，此亦有上開
    勘驗筆錄與附件擷圖在卷足憑（見本院卷第275 頁至第276
    頁、第297 頁至第301 頁），顯見告訴人之指訴與客觀之監
    視錄影畫面內容不符，告訴人證詞之可信度誠屬有疑。抑且
    ，告訴人與被告之妻因有車禍事故之糾紛，告訴人有多件民
    刑事訴訟繫屬本院審理中，為其所自承，顯見告訴人與被告
    間確有嫌隙，則告訴人之指訴是否可採，頗值斟酌。告訴人
    固在本院審理中證稱：其於108 年11月29日下午在東森房屋
    中和景安店內，因有同事告知「小蔡，有人在你車子旁邊拍
    照」，其就出去看一下，到了店外，被告就揍其右胸一拳…
    ；後來到了店內，被告先扭其右手肘，再揍其右胸第二拳等
    語（見本院卷第267 至269 頁），然此為被告所否認，而在
    店外的部分並無何監視錄影畫面足以佐證告訴人所言非虛，
    又被告在店內是以雙手拉住告訴人「左胸前」口袋，並非攻
    擊告訴人右胸、右手肘、右手，亦經本院論述如前，則本院
    綜合上情，認尚難以可信度有疑的告訴人之指述，逕認被告
    確有先在店外揍告訴人右胸一拳之事，至於在店內依前揭監
    視錄影畫面，並無法看出被告攻擊告訴人右胸、右手肘、右
    手之情，則告訴人受有卷附診斷證明書所載傷勢之原因，除
    了告訴人之指訴外，並無其他補強證據得以證明是被告所為
    ，揆諸首開說明，自難以告訴人之單一指訴，遽認被告確有
    公訴意旨所指之傷害犯行，當無疑義。
五、綜上，本案證人即告訴人雖迭於警詢、偵查及本院審理中指
    證如前，然其指證內容與證人莊裕權、蘇定祐、陳柏源證述
    不符，其餘所提出之診斷證明書、受傷照片亦難補強其指訴
    至無瑕疵可指，無從令本院確信被告有前述公訴意旨所指之
    犯行，依前開規定及說明，本於「罪證有疑，利於被告」之
    證據法則，被告犯行既不能證明，應為其無罪之諭知。
六、按第一審法院依被告在偵查中之自白或其他現存證據，已足
    以認定犯罪者，得因檢察官之聲請，不經通常審判程序，逕
    以簡易判決處刑，而此等案件檢察官依通常程序起訴，經被
    告自白犯罪，法院認為宜以簡易判決處刑者，得不經通常審
    判程序，逕以簡易判決處刑，固為刑事訴訟法第449 條第1
    項前段、第2 項所明定。惟上開案件，經法院於審理後，認
    應為無罪判決之諭知者，仍應適用通常程序審判之，此觀同
    法第452 條、第451 條之1 第4 項但書規定意旨即明。本案
    既不能證明被告犯罪，即應為被告無罪之諭知，原審未查及
    此，遽予逕以簡易判決處刑，自有違誤。被告上訴指摘原判
    決不當，為有理由，且原審未適用通常程序審理，逕採簡易
    處刑程序，亦屬違背法令，為保障當事人之審級利益，應由
    本院合議庭撤銷原有罪之簡易判決，改依通常程序審判，並
    自為第一審判決，為被告無罪之諭知。
據上論斷，應依刑事訴訟法第455 條之1 第1 項、第3 項、第45
2 條、第364 條、第369 條第1 項前段、第301 條第1 項，判決
如主文。
本案經檢察官陳雅詩聲請簡易判決處刑，被告提起上訴後，檢察
官許慈儀到庭執行職務。
中    華    民    國   110    年    11    月    16    日
                  刑事第二庭    審判長法  官  許必奇
　
                                      法  官  洪珮婷
　
                                      法  官  劉芳菁
上列正本證明與原本無異。
如不服本判決，應於判決送達後20日內敘明上訴理由，向本院提
出上訴狀 (應附繕本) ，上訴於臺灣高等法院。其未敘述上訴理
由者，應於上訴期間屆滿後20日內向本院補提理由書「切勿逕送
上級法院」。
                                      書記官  吳雅真
中    華    民    國   110    年    11    月    18    日